臺灣高等法院刑事判決　　　　　　　　　　　　九十一年度上更(一)字第八六九號
　　上　訴　人
　　即　被　告　甲○○　男　民.
　　選任辯護人　廖忠信律師
右上訴人因被告貪污治罪條例案件，不服臺灣板橋地方法院九十年度訴字第二一五六
號，中華民國九十一年五月七日第一審判決（起訴案號：臺灣板橋地方法院檢察署九
十年度偵字第一四八七九號、第一九六六七號），提起上訴，經判決後，由最高法院
第一次發回更審，本院判決如左：
    主  文
原判決撤銷。
甲○○依據法令從事公務之人員，藉勢勒索財物，未遂，處有期徒刑年，褫奪公權
貳年。
    事  實
一、甲○○為臺北縣警察局中和分局中和派出所警員，負責勤區人物查察、保防專案
    、動員召集、預防犯罪宣導、勤區網路資訊業者有無妨害風化或賭博或違反電子
    遊戲場管理條例等查察業務，為依據法令從事公務之人員。民國九十年六月下旬
    ，在其勤務轄區之臺北縣中和市○○路四三一號一樓，有商人乙○○、丙○○至
    臺北縣中和市開設依妹兒網路資訊室（起訴書誤載為伊妹兒），經營網路咖啡之
    業務，因未能取得主管機關休閒服務營業項目之登記，經營登記範圍以外之業務
    ，雖非犯罪偵防、違反社會秩序維護法，其違法及處罰不屬警察業務或職權，但
    甲○○可為查報，移請主管機關之舉發行為，於九十年七月六日晚間邀約乙○○
    、丙○○至臺北縣中和市○○街北海碳烤餐廳見面用餐，嗣後另有一位蔡姓員警
    及甲○○之友人薛孟哲、王永裕到場，席間甲○○先利用不知情之蔡姓員警先向
    乙○○、丙○○解說依妹兒網路資訊室現階段雖有營利事業登記證，但其中並無
    網路資訊休閒服務業的項目，並未完全符合規定，管區派出所警員有依法開單告
    發之權限等情事，蔡姓員警說明完先行離開，甲○○即藉其為管區派出所警員之
    身分及權勢，向乙○○、丙○○表示其為管區派出所警員，大家互相認識之後，
    以後有什麼事可以找其商量，用以暗示其有開單告發之權限，如果乙○○、丙○○與其配合，其就不會開單告發依妹兒網路資訊室營業項目不符的事，致乙○○
    、丙○○心生畏怖，遂由乙○○支付該次餐飲消費新台幣（下同）一千餘元，甲○○以此方法使其本身、其友人薛孟哲、王永裕及該蔡姓員警得免付餐飲費用之
    不正利益；餐後甲○○又接續要求乙○○、丙○○與其及友人薛孟哲、王永裕一
    起前往位於臺北市○○路三十一號二樓「鑽石帝國商務聯誼會」（有女作陪之Ｋ
    ＴＶ酒店）飲酒作樂，乙○○、丙○○因畏懼甲○○為管區派出所警員之權勢，
    如不配合，恐遭開單告發，遂勉強答應前往，席間甲○○再向乙○○、丙○○表
    示臺北縣中和地區○○○路咖啡店每月均會付給管區派出所警員三萬元作為規費
    ，希望渠等瞭解這個狀況，且大家出來喝一喝，以後店內有什麼事情可以找其解
    決為由，要求乙○○、丙○○支付該次消費，乙○○因心生畏怖，遂於九十年七
    月七日凌晨以刷卡方式支付該次飲酒消費二萬七千元，甲○○以此方法使其本身
    及其友人薛孟哲、王永裕得免付飲酒費用之不正利益。嗣於九十年八月十日晚間
    甲○○復接續邀約乙○○、丙○○至臺北縣中和市○○街北海碳烤餐廳見面用餐
    ，現場另有二名姓名不詳之警員在場，乙○○除因畏懼甲○○為管區派出所警員
    之權勢，如不配合，恐遭開單告發，而心生畏怖，再次支付該次餐飲消費一千餘
    元，甲○○以此方法使其本身及該二名不詳姓名員警得免付餐飲費用之不正利益
    外，席間甲○○接續利用其為管區派出所警員之權勢，向乙○○、丙○○表示必
    須要先「拜碼頭」，開幕需支付三萬元之規費，此後每年三節（春節、端午節、
    中秋節）各給付三萬元之規費，否則可能會遭到不斷舉發、無法經營等事由，而
    勒索財物，乙○○等因前已與甲○○一起至酒店交際消費付款，不願再繳交規費
    ，但心生畏怖，迫於無奈，將甲○○勒索之情，予以錄音，表示須與其他股東溝
    通，暫緩幾天藉詞拖延。九十年八月十四日晚間十一時許，甲○○再邀約乙○○
    、丙○○前往臺北縣中和市捷運永安市場站前，接續勒索開幕規費三萬元以及每
    年三節各三萬元之規費，因已有人向法務部調查局北部地區機動組（下稱北機組
    ）檢舉開始偵查，乙○○、丙○○未交付財物，並予以錄音，甲○○因而未能取
    得財物。
二、案經北機組調查，甲○○自白其犯行後移送臺灣板橋地方法院檢察署檢察官偵查
    起訴。
    理  由
一、訊據上訴人即被告甲○○固坦承於九十年七月六日與一位蔡姓警員、其友人薛孟
    哲、王永裕及被害人乙○○、丙○○在北海碳烤餐廳用餐，嗣後並與其友人薛孟
    哲、王永裕及被害人乙○○、丙○○前往「鑽石帝國商務聯誼會」飲酒消費，並
    由被害人乙○○翌（七）日凌晨支付該次飲酒消費費用二萬七千元，及於九十年
    八月十日晚間邀約被害人乙○○、丙○○在北海碳烤餐廳用餐，該次用餐消費一
    千餘元由被害人乙○○支付等情，惟否認上開三次用餐或飲酒消費涉有不法，辯
    稱：第一次至北海碳烤餐廳用餐之費用係伊支付，而至「鑽石帝國商務聯誼會」
    飲酒之費用本來伊要支付，因結帳時乙○○見伊與該店經理討價還價，自己覺得
    不好意思，才主動去付費用，在此之前，伊未向乙○○、丙○○談及依妹兒網路
    資訊室營業項目不符的事，亦未向渠二人施壓，第二次至北海碳烤餐廳用餐係乙○○、丙○○主動請客云云。另對於在九十年八月十日、同年月十四日接續二次
    向乙○○、丙○○勒索開幕規費三萬元以及每年三節各三萬元之規費一節，被告
    甲○○則坦承不諱。
二、經查：
  (一)證人即被害人丙○○於北機組調查時證稱：伊第一次與乙○○至北海碳烤餐廳，
    除被告外，尚有一位蔡姓警員及被告之二位友人在場，被告先談到「依妹兒」公
    司營業情形，該蔡姓警員隨即就網路資訊休閒服務業項目未完全符合相關規定，
    管區警員依法有開單告發權限等情事作解說，之後該蔡姓警員離去，被告即向伊
    表示其係管區警員，大家先認識，以後有什麼事就可以找其商量，用餐結束，被
    告主動表示有認識之友人在臺北市○○路經營「鑽石帝國商務聯誼會」，邀伊一
    起去。因被告於用餐期間多次向伊暗示其係有權開告發單之管區警員，如不與其
    配合，就會告發「依妹兒」公司不符營業項目，故被告向伊提出要前往「鑽石帝
    國商務聯誼會」時，雖內心不願意，但迫於無奈，才陪被告一起去。在「鑽石帝
    國商務聯誼會」飲酒作樂時，被告向伊表示中和地區○○○路咖啡店每月均繳交
    三萬元規費，希望伊等了解，因此當日在該店之消費二萬七千元，才依被告要求
    ，由乙○○去刷卡付帳等語（見九十年度偵字第一四八七九號偵查卷第七十二頁
    至第七十四頁）；另證人即被害人乙○○於北機組訊問時亦為相同之證述（見九
    十年度他字第二四九六號偵查卷第八頁、九十年度偵字第一四八七九號偵查卷第
    五頁至八頁），雖乙○○於原審訊問時改稱：「我們在這家店裡喝酒，當天被告
    主要跟丙○○談，並沒有跟我談什麼。」、「被告用台語說去把帳結一結，沒有
    特別說其他話。我沒有拒絕。」、「因被告是轄區員警，他叫我去結帳，我不好
    意思說不。」等語；證人丙○○於原審訊問時改稱：「我和乙○○搭計程車，被
    告和二位朋友撘一部車。在酒店裡談大家交個朋友，吃一攤，沒有談其他事。」
    、「（問：酒店消費何人付賬？）證人乙○○付。被告跟酒店經理討價還價，我
    和證人乙○○都在場，被告就很隨興的說，那就去處理一下，結果是證人乙○○
    去付賬。」等語（均見原審法院九十一年一月十五日訊問筆錄）。惟查被告於檢
    察官偵訊時已坦承：九十年七月六日晚上，確有與乙○○至「鑽石帝國商務聯誼
    會」飲酒作樂，並由乙○○刷卡付帳，伊有向乙○○表示其經營之網路咖啡店違
    反規定，可以開單告發，乙○○因此主動要招待伊去酒店等語（見九十年度偵字
    第一四八七九號偵查卷偵卷第九十一頁背面），此外並有「鑽石帝國商務聯誼會
    」名片及被害人乙○○於九十年七月七日凌晨刷卡二萬七千元之持卡人存根（刷
    卡簽帳單）各一紙附卷（見九十年度偵字第一四八七九號偵查卷第十四頁）可稽
    ，足認證人乙○○、丙○○於北機組調查時所證述之情節較為屬實，是證人乙○○、丙○○於原審訊問時所證述之內容，顯係衡量厲害得失而為息事寧人之下所
    為證述，不能採為對被告有利之認定。另被告雖辯稱：第一次（九十年七月六日
    ）在北海碳烤餐廳用餐之費用係伊支付云云，惟查證人乙○○於北機組調查時證
    稱：二次至北海碳烤餐廳用餐之費用約二千五百元及至「鑽石帝國商務聯誼會」
    之花費二萬七千元均係伊支付等語（見九十年度他字第二四九六號偵查卷第十頁
    ）；於原審訊問時亦為相同之證述（見原審卷第三十二頁），而被告於北機組調
    查時亦供稱：九十年七月六日晚間係乙○○、丙○○主動招待至北海碳烤餐廳吃
    飯，又至有女作陪之酒店ＫＴＶ「鑽石帝國商務聯誼會」飲酒作樂等語（見九十
    年度偵字第一四八七九號偵查卷第十四頁），足見被告辯稱：第一次至北海碳烤
    餐廳用餐之費用係伊支付云云，不足採信。至證人乙○○、丙○○於本院更一審
    九十一年十一月十四日訊問時雖均證稱：二次至北海碳烤餐廳用餐之費用係由丙○○支付云云，惟此已距案發當時已一年有餘，應係記憶錯誤所致，然此亦不影
    響被告罪責之認定。至證人即被告友人薛孟哲、王永裕於原審訊問時均證稱：不
    知九十年七月六日至北海碳烤餐廳用餐及翌（七）日至「鑽石帝國商務聯誼會」
    飲酒之消費是何人付款，亦未聽到被告與乙○○、丙○○之談話內容云云（見原
    審卷第一六三頁至第一六五頁、第一九三頁），顯與上開事證不符，應屬迴護被
    告之詞，不足採信。
  (二)又被告於九十年八月十日晚間邀約被害人乙○○、丙○○在北海碳烤餐廳用餐，
    該次用餐消費一千餘元由被害人乙○○支付等情，業據被告坦承不諱，且證人丙○○於本院上訴審訊問時證稱：自從被告每次打電話給我們要去北海碳烤餐廳，
    我們心理就很緊張，我們去的時候就已經心知肚明知道這一攤一定是我們付錢，
    我們也擔心這一次付了錢，那下一次呢？吃了是否還要喝呢？所以我們很緊張等
    語（見本院上訴審卷第五十五頁），參以被告亦不否認於席間，向被害人乙○○
    、丙○○表示必須要先「拜碼頭」，開幕需支付三萬元之規費，此後每年三節（
    春節、端午節、中秋節）各給付三萬元之規費，否則可能會遭到不斷舉發、無法
    經營等情事，足證被害人乙○○係因畏懼被告甲○○為管區派出所警員之權勢，
    如不配合，恐遭開單告發，而心生畏怖，再次支付該次餐飲消費一千餘元。
  (三)再被告於九十年八月十日晚間及同年月十四日晚間十一時許，分別在北海碳烤餐
    廳及臺北縣中和市捷運永安市場站前，接續向被害人乙○○、丙○○表示必須要
    先「拜碼頭」，開幕需支付三萬元之規費，此後每年三節（春節、端午節、中秋
節）各給付三萬元之規費，否則可能會遭到不斷舉發、無法經營等事由，而勒索
    財物等情，業據被告甲○○於北機組調查人員訊問時、檢察官偵查中、原審訊問
    時及本院審理時自白不諱（見九十年度偵字第一四八七九號卷第二十九頁至三十
    六頁、九十二頁、原審卷第三十五頁、本院上訴審九十一年八月六日及更一審九
    十一年十二月四日審判筆錄），核與證人乙○○、丙○○於北機組訊問時、原審
    及本院訊問時證述之情節相符（見九十年度他字第二四九六號偵查卷第九頁至第
    十一頁、九十年度偵字第一四八七九號卷第九頁至第十一頁、第七十四頁、第七
    十五頁、原審卷第二十九頁、第三十三頁、本院更一審卷九十一年十一月十四日
    訊問筆錄）。而被告向乙○○、丙○○勒索財物，乙○○等心有未甘，將其勒索
    情節加以錄音，有九十年八月十日對話錄音帶二捲、九十年八月十四日對話錄音
    帶一捲及錄音譯文三件在卷（見九十年偵字第一四八七九號偵查卷第十五頁至第
    二十七頁、第四十一頁至第五十七頁、第七十六頁至第八十七頁）可證。觀諸上
    開錄音帶譯文所示，被告於九十年八月十日在臺北縣中和市○○街北海碳烤餐廳
    ，對被害人乙○○稱：「你今天決定怎麼樣？今天是討最後一次，你要是不要來
    我沒也法度，我跟你講真的，少年的我講句難聽的，人家講上道點，不是我在說
    什麼啦！」、「你聽我說，你剛開就要跟人家拜碼頭，拜碼頭後，三大節，你了
    解我的意思嗎？不是說我說的，你可以去問人家，不要說我講的，一般他們的禮
    數就是這樣，人家都是每個月的」、「我今天也是跟你說，人家有，你沒有，我
    交代不過去，對後面不好交代」等語；被告向被害人丙○○稱：「開幕原本就應
    先拿，以後再照三大節日來拿，一般別人處理三大節日是有再加上每個月應拿的
    ，但他說只能夠在三大節日繳交規費，那就依照三大節日來繳交，... 在開店之
    前就應先拜碼頭，事後三大節再歸三大節，這樣就算最軟的」、「我不知道他的
    想法是什麼，但是我朋友說這就是不上道，做人原則，該給人家，人家就不可能
    讓你吃虧，而且別間人家都有辦法，而你什麼都要計較，如果你要這樣沒有關係
    ，以後每天，就是每天以後店裡怎樣有的沒有的，我都不管，你知道我的意思嗎
    ？」、「像他這樣就不要講了，是不是，以後若是人家每天臨檢那是算剛好而已
    ，每天遇到麻煩那是你家事，店裡每天開單，你就開到頭暈，以後也別說管區的
    拜託一下」等語。被告於九十年八月十四日臺北縣中和市捷運永安市場站前，向
    被害人乙○○、丙○○陳稱：「我跟你講那就不管你有做沒做，那是你自己的問
    題，因為店你們在做的，我哪裡知道你們做好還是壞，你們賺你會跟我說你賺很
    多嗎？是不是？好壞你們自己去定奪呀！不過這是遊戲規則，我說這樣對嗎？跟
    你說，今天在這邊開一間妓女戶或酒店，幹ＸＸ，生意好錢你們在收，我哪可以
    說那錢分我收一半，不可能吧！對不對嗎！好壞你們要自己承擔問題，遊戲規則
    就是這樣，所以你說給你聽，也不是我『拗』你或怎樣，不然人如果來，說一句
    難聽的，你做這個難道不需要跟人家『撥賴』（台語：應酬）是不是？上面的人
    都不需跟人家『撥賴』嗎？」、「人家管區還沒到，直接第一段出去吃飯，都處
    理了，還有見面禮，對不！以後每個月看多少，看如何處理再來講，是不是？這
    樣才聽的下去，這就是內行人在做的，不要說、做那些不上道的，你今天出來要
    做生意，你又什麼都要跟人家計較，對不！今天又不是向你拿三十萬元，還是拿
    多少，人家那個每月處理三萬元，那你說三大節，也不要緊，我說五萬元，你又
    不要，你說三萬元，那也照你的意思，不然要怎麼樣？」等語，有上開錄音帶及
    錄音譯文可按。原審法院復當庭播放上開錄音帶勘驗，被告坦承錄音帶之內容確
    為其與乙○○、丙○○之對話內容，錄音譯文內容與錄音帶內容大致相符合，有
    原審法院九十一年四月廿三日筆錄可稽（見原審卷第二○二至二○四頁）。顯見
    被告確實係憑藉其警員之權勢，以倘若不交付規費，有可能遭不斷舉發、無法經
    營之事，對乙○○等人施行恫嚇以索取財物，而使其等內心產生恐怖心理。
  (四)被告原為台北縣警察局中和分局中和派出所警員，承辦業務為：人物誌、神目專
    案（保防）、動員召集、預防犯罪宣導，勤區範圍為中和市○○路一至十五號、
    景平路五七二號至五八二號（雙號）、四二九至四三一巷（單號）、南山路六十
    四號至七十二號、中興街二至七十二號，又依妹兒網路資訊社坐落地址為被告勤
    區範圍內，勤區警員就其營業行為有無從事色情妨害風化或電玩畫面供人賭博或
    違反電子遊戲場業管理條例查察之責，有台北縣政府警察局警察局中和分局九十
    一年三月七日中警行字第Ｚ○○○○○○○○○號函在卷可憑（見原審卷第一五
    七頁），是被告確為依據法令從事公務之人員。
  (五)綜上所述，被告罪證明確，犯行洵堪認定，應予依法論科。
三、按懲治貪污條例第二條第四款之藉勢或藉端勒索財物罪，祗以行為人憑藉其本人
    或他人之權勢或以某種事由為藉口，施行恫嚇以索取財物為構成條件，不以所藉
    權勢事由在其職務範圍內或與其職務有直接關係為必要（司法院院解字第第三六
    七二號解釋參照）。又要求賄賂，係指公務員以關於其職務之行為向他人要索不
    法利益之交付而言，如藉勢勒索，使他人心理上發生恐怖為其取得財物之手段，
    即屬假借職務上之權力恐嚇取財，與要求賄賂罪質不同（最高法院二十二年上字
    第三九八一號判例意旨參照）；刑法瀆職罪之賄賂，係指對於公務員或仲裁人，
    關於職務上行為所給付之不法報酬而言，所謂職務云者，必須屬於該公務員或仲
    裁人權限範圍內之事項，始足以當之（最高法院二十四年上字第三六○三號判例
    意旨參照）；刑法第一百二十一條之收受賄賂罪，以公務員或仲裁人對於職務上
    之行為非法收受報酬為必要，若公務員就非職務之行為取得人民財物而出於恐嚇
    或詐欺之行為者，則應成立恐嚇或詐欺之罪（最高法院二十九年上字第三四二六
    號判例意旨參照）。按商業登記法第六條第一項明定：「本法所稱主管機關：在
    中央為經濟部；在直轄市為直轄市政府；在縣（市）為縣（市）政府。」而直轄
    市、縣（市）政府組織法規中，將商業行政事項明定於建設局所掌理。商業登記
    法所稱之主管機關並非警察機關，商業登記管理亦非警察法第五條、第九條及警
    察法施行細則第十條所定之警察業務或職權。商號經營登記以外業務，按商業登
    記法第八條第三項：「商業不得經營其登記範圍以外之業務」及第三十三條第一
    項：「違反第八條第三項規定者，其商業負責人處新台幣一萬元以上三萬元以下
    罰鍰，並由主管機關命令停止其經營登記範圍外之業務」規定，其性質係違反行
    政法上義務，尚未涉及其他刑責，因非屬犯罪或違反社會秩序維護法案件，依法
    警察機關對此應無管轄權。另行政程序法第十七條第一項：「行政機關對事件管
    轄權之有無，應依職權調查；其認無管轄權者，應即移送有管轄權之機關，並通
    知當事人」規定，及法務部九十年六月一日函釋說明二：「縱違規行為未涉及其
    他刑責，警察機關逕行查報並制作調查筆錄後移送主管機關處理，係屬對於違反
    行為之舉發，並未為裁罰行為，尚無違反行政程序法有關行政機關管轄權之規定
    」意見，警察機關如發現有非主管業務之違法（規）情形時，予以查報並移送主
    管機關處理裁罰之舉發行為，尚非法所不許。內政部警政署以九十一年七月十二
    日警署行字第○九一一九三四四號函覆本院上訴審闡述甚明（見本院上訴審第六
    十七頁正反面）。查被告為臺北縣警察局中和分局中和派出所警員，為依據法令
    從事公務之人員，竟藉其權勢向勤區內新開幕之網路咖啡業者勒索，對業者恫嚇
    招待餐飲及至酒店飲酒作樂消費，並要求必須繳交規費，否則可能會遭不斷舉發
    、無法經營，因業者不願受其勒索並有人檢舉在北機組偵辦中，而未交付財物，
    核被告甲○○於九十年七月六日第一次至北海碳烤餐廳用餐，表示其為管區派出
    所警員，以暗示其有開單告發之權限，如果被害人乙○○、丙○○與其配合，其
    就不會開單告發依妹兒網路資訊室營業項目不符的事，致乙○○、丙○○心生畏
    怖，遂由乙○○支付該次餐飲消費一千餘元，被告以此方法使其本身、其友人薛
    孟哲、王永裕及該蔡姓員警得免付餐飲費用之不正利益；嗣至「鑽石帝國商務聯
    誼會」（有女作陪之ＫＴＶ酒店）飲酒作樂，被告再向被害人乙○○、丙○○表
    示臺北縣中和地區○○○路咖啡店每月均會付給管區派出所警員三萬元作為規費
  ，希望渠等瞭解這個狀況，且大家出來喝一喝，以後店內有什麼事情可以找其解
    決為由，要求被害人乙○○、丙○○支付該次消費，致被害人乙○○因心生畏怖
    ，遂於九十年七月七日凌晨以刷卡方式支付該次飲酒消費二萬七千元，被告以此
    方法使其本身及其友人薛孟哲、王永裕得免付飲酒費用之不正利益，及於九十年
    八月月十日晚間第二次至北海碳烤餐廳用餐，被害人乙○○除因畏懼被告為管區
    派出所警員之權勢，如不配合，恐遭開單告發，而心生畏怖，再次支付該次餐飲
    消費一千餘元，被告以此方法使其本身及二名不詳姓名員警得免付餐飲費用之不
    正利益，均係犯刑法第三百四十六條第二項之恐嚇得利罪，被告假借管區警員之
    職務上權力，以故意犯前開之罪，應依刑法第一百三十四條前段之規定加重其刑
    。檢察官起訴書中雖未引用刑法第三百四十六條第二項及第一百三十四條前段之
    規定，惟於犯罪事實欄已敘及被告假借其公務員職務上之權力，多次向被害人乙○○以其營業項目與登記不符部分開立告發單，並以臨檢名義，不斷施以壓力，
    使乙○○心生畏懼，而支付「鑽石帝國商務聯誼會」之消費二萬七千元之公務員
    假借其職務上權力故意犯恐嚇得利罪之事實，本院自得加以審酌，公訴人泛指被
    告此部份犯行係犯貪污治罪條例第四條第一項第二款藉勢勒索財物罪嫌、同條項
    第五款違背職務收取不正利益罪嫌及同款之違背職務要求賄賂罪嫌，且所犯有方
    法結果之牽連關係云云，容有未洽，因公訴人此部份起訴之犯罪事實，與本院所
    認被告所犯公務員假借其職務上權力故意犯恐嚇得利罪之社會基本事實相同，爰
    依法變更檢察官起訴法條。被告於九十年八月十日、同年月十四日向被害人乙○○、丙○○藉勢勒索規費未果，所為係犯貪污治罪條例第四條第一項第二款、第
    二項之藉勢勒索財物未遂罪；被告在偵查中自白，依貪污治罪條例第八條第二項
    前段之規定，減輕其刑。被告為達同一勒索之目的，接連於九十年七月六日、七
    月七日、八月十日、八月十四日勒索不正利益及財物，為接續犯。被告以一接續
    勒索行為，而犯上開二罪名，為想像競合犯，應依刑法第五十五條之規定，從一
    重之貪污治罪條例第四條第一項第二款、第二項之藉勢勒索財物未遂罪處斷。
    被告已著手於藉勢勒索財物犯罪之實行而不遂，為未遂犯，依刑法第二十六條前
    段之規定減輕其刑。檢察官對被告甲○○二次至北海碳烤餐廳，假借其職務上權
    力故意犯恐嚇得利罪及九十年八月十四日藉勢勒索財物之犯行，雖漏未起訴，但
    與其餘起訴有罪部分，為接續犯之實質上一罪關係，為起訴效力所及，法院自得
    一併審判。
四、原審對被告為有罪科刑之判決，固非無見。惟查：(一)原判決認被告至「鑽石帝國
    商務聯誼會」飲酒消費之恐嚇得利犯行，不能證明被告犯罪，及對被告二次至北
    海碳烤餐廳用餐消費之公務員假借職務上之權力以故意犯恐嚇得利罪部分，漏未
    審酌，均有未當。(二)被告就所犯貪污治罪條例第四條第一項第二款、第二項藉勢
    勒索財物未遂罪在偵查中自白，依貪污治罪條例第八條第二項規定應減輕其刑，
    原審未予減輕其刑，尚有未洽。被告上訴意旨認原審未依其偵查中自白減輕其刑
    ，為有理由，且原判決既有可議，自屬無可維持，應由本院將原判決撤銷改判。
    爰審酌被告擔任人民褓母之警察工作，竟仍不思廉潔自持、潔身自愛，反藉其權
    勢向業者勒索財物，並假借其職務上之權力，以故意犯恐嚇得利，不僅破壞警政
    機關聲譽，更破壞人民對警員執法以維持社會公平之期待，及其犯罪後坦承部分
    犯行，態度良好等一切情狀，量處如主文第二項所示之刑，並依法宣告褫奪公權
    二年，以示懲儆。
五、公訴意旨另以：被告甲○○於九十年八月十日晚上，約乙○○在臺北縣中和市○○街北海碳烤餐廳內，向乙○○表示可在店內從事賭博行為，但要求乙○○需支
    付開幕時應繳之規費三萬元及每年三節（春節、端午節、中秋節）均需繳交三萬
    元之規費，認被告尚有觸犯同法第四條第一項第五款之違背職務要求賄賂罪嫌云
    云。惟依九十年八月十日在臺北縣中和市○○街北海碳烤餐廳所錄得之錄音帶譯
    文所示，被害人乙○○稱：「因為基本上來講，我們做的店不要做不正經的，我
    比較難賺。」等語，被告回以：「我跟你講，有做沒有做，那是你，講難聽一點
    ，事在人為，你要怎麼做是你自己古意，你也要自己保護自己呀！是不是，現在
    重點是你麼做，一般人家開店就先給了，那有可能讓你後給的，那要等到什麼時
    候。」等語，另觀諸九十年八月十四日在臺北縣中和市捷運永安市場站所錄得之
    錄音帶譯文所示，被害人乙○○稱：「你也知道我做正常的。」等語，被告回稱
    ：「我跟你講那就不管你有做沒做，那是你的問題，因為店是你們在做的，我哪
    裡知道你們做好還是壞，你們賺你會跟我說你賺很多嗎？是不是？好壞你們自己
    去定奪呀！不過這是遊戲規則，我說這樣對嗎？跟你說，今天在這邊開一間妓女
    戶或酒店，幹ＸＸ，生意好錢你們在收，我哪可以說那錢分我收一半，不可能吧
    ！對不對嗎！好壞你們要自己承擔問題，遊戲規則就是這樣，所以你說給你聽，
    也不是我『拗』你或怎樣，不然人如果來，說一句難聽的，你做這個難道不需要
    跟人家『撥賴』（台語：應酬）是不是？上面的人都不需跟人家『撥賴』嗎？」
    等語；被害人乙○○復稱：「我們沒做賭博電玩。」等語，被告回稱：「我跟你
    講，譬如這樣說，所以說起來意思就是這樣，你要做，自己去動頭腦，來台北這
    種社會就是這樣呀！大都會都市你要說什麼，對不！要自己去算帳，我不能跟你
    說太多，好壞都在你自己，賺再多，說一句難聽的你也不會說，賢哥，你這個拿
    去吃那個，這是不可能，對不！說一句較白就是這樣，不過說一句難聽的，這店
    你開的，這就是規矩，你叫我怎麼講，我也不跟你『拖沙』（台語）。」等語，
    被告又稱：「．．．這樣大家配合，站在你的立場有賺沒賺，以後若要做別種，
    說一句難聽的，改朝換代它現在賭博檯換手，縣長選完也許就有了也不一定，對
    不對！大家共事看看，這個做不下去，占到時機，做檯子或做其他，我也會『挺
    』你，．．．。」等語，及被告於北機組調查訊問時供稱：上開錄音帶談話內容
    ，伊的意思是乙○○如果私底下做賭博性網咖的話，伊就當作不知道等語以觀，
    被害人乙○○、丙○○所開設依妹兒網路資訊室當時係正當經營，並無從事賭博
    行為，且以後亦無從事賭博行為而為避免查緝而給付不法報酬之意思，且被告前
    開錄音帶譯文內容之談話，僅係假設性說詞，目的係為順遂其勒索財物，而非對
    於違背其勤區警員就其營業行為有無從事色情妨害風化或電玩畫面供人賭博或違
    反電子遊戲場業管理條例查察之責，而向他人要索不法利益之交付而有對價關係
    ，被告所為，僅藉勢勒索財物，不另構成違背職務要求賄賂罪。因檢察官認此部
    分與上開有罪之藉勢勒索財物罪間，有方法與結果之牽連關係，屬裁判上一罪案
    件，爰不另為無罪之諭知。
據上論斷，應依刑事訴訟法第三百六十九條第一項前段、第三百六十四條、第二百九
十九條第一項前段、第三百條，貪污治罪條例第四條第一項第二款、第二項、第八條
第二項前段、第十七條、刑法第十一條前段、第三百四十六條第二項、第一百三十四
條、第五十五條、第二十六條前段、第三十七條第二項，判決如主文。
本案經檢察官鄭龍照到庭執行職務。
中      華      民      國    九十一    年     十二     月     十八     日
                              臺灣高等法院刑事第十五庭
                                  審判長法  官  房  阿  生
                                        法  官  蔡  光  治
                                        法  官  雷  元  結
右正本證明與原本無異。
如不服本判決應於收受送達後十日內向本院提出上訴書狀，其未敘述上訴之理由者並
得於提起上訴後十日內向本院補提理由書（均須按他造當事人之人數附繕本）。
                                        書記官  黃  德  煌
中      華      民      國    九十一    年     十二     月     二十     日
附錄本案論罪科刑法條全文如下：
貪污治罪條例第四條
有下列行為之一者，處無期徒刑或十年以上有期徒刑，得併科新台幣一億元以下罰金
：
一  竊取或侵占公用或公有器材、財物者。
二  藉勢或藉端勒索、勒徵、強占或強募財物者。
三  建築或經辦公用工程或購辦公用器材、物品，浮報價額、數量、收取
    回扣或有其他舞幣情事者。
四  以公用運輸工具裝運違禁物品或漏稅物品者。
五  對於違背職務之行為，要求、期約或收受賄賂或其他不正利益者。
前項第一款至第四款之未遂犯罰之。
貪污治罪條例第八條
犯第四條至第六條之罪，於犯罪後自首，如有所得並自動繳交全部所得財物者，減輕
或免除其刑；因而查獲其他共犯者，免除其刑。
犯第四條至第六條之罪，在偵查中自白，如有所得並自動繳交全部所得財物者，減輕
其刑；因而查獲其他共犯者，減輕或免除其刑。
貪污治罪條例第十七條
犯本條例之罪，宣告有期徒刑以上之刑者，並宣告遞奪公權。
中華民國刑法第三百四十六條
意圖為自己或第三人不法之所有，以恐嚇使人將本人或第三人之物交付者，處六月以
上五年以下有期徒刑，得併科一千元以下罰金。
以前項方法得財產上不法之利益，或使第三人得之者，亦同。
前二項之未遂犯罰之。
中華民國刑法第一百三十四條
公務員假借職務上之權力、機會或方法，以故意犯本章以外各罪者，加重其刑至二分
之一。但因公務員之身分已特別規定其刑者，不在此限。
